【裁判字號】    98,簡上,147
【裁判日期】    980902
【裁判案由】    詐欺
【裁判全文】
臺灣臺南地方法院刑事判決             98年度簡上字第147號
上  訴  人  臺灣臺南地方法院檢察署檢察官
被      告  乙○○
上列上訴人因被告詐欺案件，不服中華民國98年4月30日本院98
年度簡字第882 號所為第一審簡易判決處刑（聲請簡易判決處刑
案號：98年度偵字第2539號），提起上訴，暨移送併案審理（併
辦案號：臺灣臺南地方法院檢察署98年度偵字第6391號），本院
管轄之第二審合議庭認本件不宜逕以簡易判決處刑，改依通常程
序審理，自為第一審判決如下：
    主  文
原判決撤銷。
乙○○幫助共同意圖為自己不法之所有，以詐術使人將本人之物
交付，處有期徒刑肆月，如易科罰金，以新臺幣壹仟元折算壹日
。
    事  實
一、乙○○可預見提供自己之金融機構帳戶存摺、印鑑章及提款
    卡與密碼供他人使用，可能為他人用於財產犯罪，卻仍基於
    幫助他人犯罪之不確定故意，於民國97年12月12日，在台南
    縣永康市○○道附近之空軍一號客運站，將其甫申請設立之
    彰化商業銀行（下稱彰化銀行）台南分行帳號000000000000
    00號及在台新商業銀行（下稱台新銀行）崇德分行帳號0000
    0000000000號之存摺、提款卡與密碼，以每日新台幣（下同
    ）3000元之租金，出租給姓名年籍不詳自稱「阿南」之成年
    男子，「阿南」所屬之詐欺集團取得上開帳戶後，即基於意
    圖為自己不法之所有，而為下列詐欺取財行為：(一)於97年12
    月3 日22時許撥打電話給林政運，佯稱其網路購物簽名錯誤
    ，須至自動櫃員機前操作確認，林政運一時不察而陷於錯誤
    ，遂依上開電話指示，於同日22時29分許依該詐欺集團成員
    之指示匯款100,000 元至乙○○上開彰化銀行帳戶內。嗣林
    政運察覺有異，遂報警處理，經警循線查悉上情。(二)於同年
    12月3 日19時許，撥打電話給萬鴻偉，佯稱其先前網路購物
    誤設定分期付款，須至自動櫃員機前操作更正，萬鴻偉一時
    不察而陷於錯誤，遂依上開電話指示，於同日22時9 分許、
    22時25分許、23時27分許，依該詐欺集團成員之指示分別匯
    款29,988元、30,000元、12,000元，合計71,988元至乙○○
    上開台新銀行帳戶內。嗣因萬鴻偉察覺有異而報警處理，始
    為警循線查獲。
二、案經臺南市警察局第二分局報告台灣台南地方法院檢察署檢
    察官偵查後聲請以簡易判決處刑，以及台灣桃園地方法院檢
    察署檢察官呈請台灣高等法院檢察署檢察長核轉台灣臺南地
    方法院檢察署檢察官偵查後移送併辦。
    理  由
壹、程序部分（證據能力之有無）：
    公訴人所提出之證據資料及方法，業經本院於98年8 月11日
    公開審理之始，經合議庭評議後當庭宣示具有證據能力並載
    明於審判筆錄（見院卷頁27）。
貳、實體部分:
一、上揭犯罪事實，業據被告於本院審理時坦認不諱，核與證人
    林政運、萬鴻偉於警詢中證述情節相符，並有彰化銀行台南
    分行函附被告上開彰化銀行帳戶之交易明細查詢表1 份、台
    新銀行函附被告台新銀行帳戶之交易往來明細資料1 份、林
    政運之彰化銀行自動櫃員機交易明細表1 紙、萬鴻偉之郵政
    自動櫃員機交易明細表1 紙及台新銀行自動櫃員機交易明細
    表2 紙附卷可證，本件事證已甚明確，被告犯行已堪認定，
    應依法論科。
二、按刑法上之幫助犯，係對於犯罪與正犯有共同之認識，而以
    幫助之意思，對於正犯資以助力，而未參與實施犯罪之行為
    者而言（最高法院75年度台上字第1509號、88年度台上字第
    1270號判決亦同此意旨）。是以，如未參與實施犯罪構成要
    件之行為，且係出於幫助之意思提供助力，即屬幫助犯，而
    非共同正犯。本件被告基於幫助之犯意，提供其所有上開彰
    化銀行及台新銀行之存摺、提款卡及密碼等予自稱「阿南」
    之人，再轉交由詐騙集團成員利用被告之幫助，意圖為自己
    不法所有之犯意，施用詐術使被害人林政運、萬鴻偉陷於錯
    誤，因而轉帳匯款至被告所提供之上揭帳戶內，是被告所為
    係參與詐欺罪構成要件以外之行為，且在無證據證明被告係
    以正犯而非以幫助犯之犯意參與犯罪之情形下，應認其所為
    係幫助犯而非正犯行為。又被告所幫助為詐欺犯行之人，據
    被告供述及被害人林政運、萬鴻偉於警詢所述，至少即有真
    實姓名年籍均不詳自稱「阿南」、「陳先生」、「網路賣家
    」等人，足見應係有意圖為自己不法所有之犯意聯絡之數人
    ，共同為上開詐欺取財犯行，係屬共同正犯。故核被告所為
    ，係犯刑法第30條第1 項幫助共同犯刑法第339 條第1 項詐
    欺取財罪。被告以幫助數人犯罪之意思而參與犯罪構成要件
    以外之行為，為共同詐欺罪之幫助犯，應依正犯之刑度減輕
    之。被告以1 個幫助詐欺取財之行為，致2 位被害人分別遭
    詐欺正犯騙取財物，觸犯2 個幫助詐欺取財既遂罪，係一行
    為觸犯數罪名，應依刑法第55條規定，論以想像競合犯，並
    從一重處斷。移送併辦即犯罪事實一(二)部分之犯行，聲請簡
    易判決處刑意旨雖未論及，然該部分與前開聲請簡易判決處
    刑部分即犯罪事實一(一)部分，既有想像競合犯之裁判上一罪
    關係，已如前述，自為聲請簡易判決處刑效力所及，本院自
    得併予審理，附此敘明。
三、原審以被告罪證明確而予以論罪科刑，認事用法原無不當，
    量刑亦屬妥適，惟原審未及審究被告於犯罪事實一(二)部分犯
    行，即有未洽。檢察官以此為由提起上訴及移送併辦，非無
    理由，應由本院予以撤銷改判。爰審酌被告提供金融帳戶供
    他人非法使用，使詐騙之徒易於得逞，阻礙警方查緝，助長
    詐欺之犯罪風氣，危害社會治安，且一次交付二本帳戶存摺
    、金融卡等物，造成被害人林政運、萬鴻偉等人損失共達
    171,988 元，殊為不該，惟念及被告年紀尚輕，因學費所需
    及貪圖小利而交付帳戶，且未實際參與詐欺取財犯行，責難
    性較小，犯後又已坦認犯行，態度良好等一切情況，量處如
    主文所示之刑，並諭知如易科罰金之折算標準，以資懲儆。
四、按檢察官聲請以簡易判決處刑之案件，經法院認為有第451
    條 之1 第4 項但書之情形者，應適用通常訴訟程序審判之
    。又對於簡易判決之上訴，準用刑訴法第3 編第1 章及第2
    章之規定。管轄第二審之地方法院合議庭受理簡易判決上訴
    案件，應依通常程序審理，其認案件有刑訴法第452 條之情
    形者，應撤銷原判決，逕依通常程序為第一審判決，刑事訴
    訟法第452 條、法院辦理刑事訴訟簡易程序案件應行注意事
    項第14項分別定有明文。查本案被告所犯上揭之罪，有刑事
    訴訟法第451 條之1 第4 項但書第2 款後段之情形，依前揭
    法律規定，應由本院合議庭逕依通常程序審理後，而為第一
    審之判決，檢察官或被告如不服本判決，仍得於法定上訴期
    間內提起上訴，附此敘明。
據上論斷，應依刑事訴訟法第455 條之1 第1 項、第3 項、第45
2 條、第369 條第1 項前段、第364 條、第299 條第1 項前段、
刑法第30條、第28條、第339 條第1 項、第41條第1 項前段，刑
法施行法第1 條之1 ，判決如主文。
本案經檢察官甲○○到庭執行職務。
中    華    民    國    98    年     9    月     2    日
                  刑事第二庭  審判長法  官  蘇義洲
                                    法  官  朱中和
                                    法  官  童來好
以上正本證明與原本無異。
如不服本判決應於收受本判決後10日內向本院提出上訴書狀，並
應敘述具體理由。如未敘述上訴理由者，應於上訴期間屆滿後20
日內向本院補提理由書狀（均須按他造當事人之人數附繕本）「
切勿逕送上級法院」。
                                    書記官  柯貞如
中    華    民    國    98    年     9    月     2    日
附錄本案論罪科刑法條全文：
中華民國刑法第339 條
意圖為自己或第三人不法之所有，以詐術使人將本人或第三人
之物交付者，處5 年以下有期徒刑、拘役或科或併科1 千元以
下罰金。
以前項方法得財產上不法之利益或使第三人得之者，亦同。
前二項之未遂犯罰之。


司法院資訊處製作；財團法人民間司法改革基金會備份。
